臺灣臺北地方法院刑事判決　　　　　　　 96年度訴字第820號
公　訴　人　臺灣臺北地方法院檢察署檢察官
被　　　告　甲○○
上列被告因違反毒品危害防制條例案件，經檢察官提起公訴（96
年度毒偵字第670號），被告於準備程序中就被訴事實為有罪之
陳述，經本院合議庭裁定由受命法官獨任改用簡式審判程序，判
決如下：
    主    文
甲○○施用第一級毒品，處有期徒刑捌月，扣案如附表一所示之
物，沒收銷燬之，附表二、三所示之物均沒收，減為有期徒刑肆
月，如易科罰金，以新臺幣壹仟元折算壹日，扣案如附表一所示
之物，沒收銷燬之，附表二、三所示之物均沒收；又施用第二級
毒品，處有期徒刑肆月，如易科罰金，以新臺幣壹仟元折算壹日
，減為有期徒刑貳月，如易科罰金，以新臺幣壹仟元折算壹日。
應執行有期徒刑伍月，如易科罰金，以新臺幣壹仟元折算壹日，
扣案如附表一所示之物，沒收銷燬之，附表二、三所示之物均沒
收。
    事    實
一、甲○○曾因施用毒品，為本院准臺灣臺北地方法院檢察署檢
    察官之聲請，以八十八年度毒聲字第二七○○號裁定送觀察
    勒戒，嗣經評估認有繼續施用毒品傾向，復由同署檢察官聲
    請令其入戒治處所強制戒治，為本院於民國八十九年二月二
    十四日以八十九年度毒聲字第四七一號裁定准許。後雖甲○
    ○之戒治成效經戒治處所評定為合格，認無繼續戒治之必要
    ，經本院依同署檢察官之聲請，於八十九年七月十八日以八
    十九年度毒聲字第一七六九號裁定停止戒治，所餘戒治期間
    付保護管束，惟被告於保護管束期間之八十九年十二月十五
 　 日所採尿液，遭檢驗出呈安非他命、甲基安非他命陽性反應
    ，故由本院依同署檢察官聲請，於九十年二月十三日以九十
    年度毒聲字第三五四號裁定撤銷停止戒治，令甲○○入戒治
    處所繼續施以強制戒治，迄九十一年五月一日執行期滿，同
    月二日釋放出所，並獲同署檢察官於九十一年十一月十一日
    以九十一年度戒毒偵字第一七九號為不起訴處分確定。甲○
    ○竟不知悔改，於前開戒治完畢釋放五年內之九十六年一月
    十五日為警查獲採尿前（應不含為警查獲後至採尿之期間）
    二十六小時內之某日時，以將海洛因加入生理食鹽水中後，
    用針筒注射入體內方式；及在前開採尿時間前九十六小時內
    之某日時，以將安非他命、甲基安非他命晶體放入玻璃球內
    燒烤產生煙霧方式；在臺灣地區內之不詳處所，分別施用第
    一級毒品海洛因，第二級毒品安非他命、甲基安非他命。嗣
    於九十六年一月十五日下午八時三十分許，為警在臺北市○
    ○街九九號前查獲，並扣得其所有如附表一、二、三所示之
    物。
二、案經臺北市政府警察局萬華分局報告臺灣臺北地方法院檢察
    署檢察官偵查起訴。於本院準備程序進行中，被告就被訴事
    實為有罪之陳述，經合議庭裁定由受命法官獨任行簡式審判
    程序。
    理    由
一、前揭事實，除施用毒品時間外，業據被告甲○○坦承不諱（
    本院卷參照），且經將被告為警查獲後採集之尿液送臺灣尖
    端先進生技醫藥股份有限公司檢驗，呈安非他命類（安非他
    命、甲基安非他命）、鴉片類（嗎啡、可待因）陽性反應，
    此有該公司九十六年一月二十九日濫用藥物檢驗報告一紙附
    卷可稽（偵查卷第一二頁參照），該公司分別以ＥＩＡ酵素
    免疫分析法、ＧＣ／ＭＳ氣相層析質譜儀分析法為初步、確
    認檢驗，其結果信而有徵，足為本院判斷之依據。又有附表
    一所示，經法務部調查局以化學呈色法、氣相層析質譜儀分
    析法檢驗，認含第一級毒品海洛因成分之物（偵查卷第三四
    頁參照），及附表二、三所示之物扣案可證（附表三編號二
    所示之物為生理食鹽水而非美娜水，此據被告供陳，扣押物
    品清單記載似有誤會），足以擔保被告前開任意性自白與事
    實相符。而雖被告自承施用第一級毒品海洛因之時間為九十
    六年一月十四日凌晨二時，施用第二級毒品之時間為採尿前
    一週左右。惟查：(一)海洛因經注射入人體後，約百分之八十
    於二十四小時內自尿中排出，一般而言，尿液中能否驗出嗎
    啡陽性反應與其投與量、投與途徑、採尿時間、個人體質及
    檢驗之方法之靈敏度有關，外國曾有文獻報導注射六毫克之
    海洛因之鹽酸鹽，其代謝物嗎啡之平均可檢出時限約為二十
    六小時（最低檢出量為三百ｎｇ／ｍｌ）。(二)甲基安非他命
    經口服投與後約百分之七十於二十四小時內自尿中排出，約
    百分之九十於九十六小時內自尿中排出，惟由於目前國內尿
    液中甲基安非他命之檢驗僅為鑑定是否呈陽性反應，尚未定
    其含量，且甲基安非他命之成分檢出與其投與方式、投與量
    、個人體質、採尿時間與檢測儀器之精密度等諸多因素有關
    ，因此僅憑尿液中呈安非他命陽性反應，並無法確實推算吸
    食時間距採集時間之長短，然最長可能不會超過四日，此分
    別經行政院衛生署藥物食品檢驗局以八十一年九月八日、同
    年二月八日藥檢壹字第八一一四八八五號、第○○一一五
    六號函示明確。雖於文獻報告中確實有藥品或食物因交叉反
    應，可在尿液測試中產生偽陽性之海洛因、安非他命反應，
    然利用精密的儀器分析，將可排除偽陽性之可能，得到正確
    的答案，而目前最常採用之確認方法氣相層析質譜儀，於法
    務部檢驗合格之良好操作條件檢測單位，以氣相層析質譜儀
    做藥物及代謝物之定性及定量分析，幾乎不會有偽陽性反應
    產生，亦有行政院國軍退除役官兵輔導委員會臺北榮民總醫
    院八十三年四月七日北總內字第○三○五九號函示可憑；
    上開函示均為科學上之專業解釋，足為本院判斷之依據。而
    前述檢驗公司以ＥＩＡ酵素免疫分析法、ＧＣ／ＭＳ氣相層
    析質譜儀法為初步、確認檢驗，其結果信而有徵，檢驗精密
    度足以排除偽陽性或其他檢驗錯誤反應之可能，被告所供稱
    之施用時間，顯有誤記之情事，為不足採，仍應以前述科學
    文獻為本院認定之憑據，附此敘明。
二、第查被告曾因施用毒品，為本院准臺灣臺北地方法院檢察署
    檢察官之聲請，以八十八年度毒聲字第二七○○號裁定送觀
    察勒戒，嗣經評估認有繼續施用毒品傾向，復由同署檢察官
    聲請令其入戒治處所強制戒治，為本院於八十九年二月二十
    四日以八十九年度毒聲字第四七一號裁定准許。後雖甲○○
    之戒治成效經戒治處所評定為合格，認無繼續戒治之必要，
    經本院依同署檢察官之聲請，於八十九年七月十八日以八十
    九年度毒聲字第一七六九號裁定停止戒治，所餘戒治期間付
    保護管束，惟被告於保護管束期間之八十九年十二月十五
 　 日所採尿液，遭檢驗出呈安非他命、甲基安非他命陽性反應
    ，故由本院依同署檢察官聲請，於九十年二月十三日以九十
    年度毒聲字第三五四號裁定撤銷停止戒治，令甲○○入戒治
    處所繼續施以強制戒治，迄九十一年五月一日執行期滿，同
    月二日釋放出所，並獲同署檢察官於九十一年十一月十一日
    以九十一年度戒毒偵字第一七九號為不起訴處分確定等情，
    有前開裁定、不起訴處分書、臺灣高等法院被告前案紀錄表
    在卷足證，核屬於強制戒治執行完畢五年內再犯毒品危害防
    制條例第十條之罪，被告犯行堪以認定。事證明確，應予論
    處。
三、再查海洛因以及甲基安非他命、安非他命，依毒品危害防制
    條例第二條第二項第一款、第二款規定，分屬第一級、第二
    級毒品。核被告所為，係違反毒品危害防制條例第十條第一
    項、第二項之施用第一級毒品、第二級毒品之罪；被告持有
    第一級毒品海洛因與以一行為持有第二級毒品甲基安非他命
    、安非他命之行為，分別為施用第一級、第二級毒品之行為
    吸收，不另論罪。又被告以一行為同時施用第二級毒品安非
    他命、甲基安非他命，為想像競合犯，應依刑法第五十五條
    規定，從一情節較重（尿液中檢出濃度較高，詳前揭檢驗報
    告）之施用第二級毒品甲基安非他命罪論，起訴書漏未論及
    被告施用第二級毒品甲基安非他命犯行，然蒞庭檢察官已於
    論告時補正，依檢察一體原則，自屬公訴範圍，且本院亦按
    刑事訴訟法第九十五條規定告知被告俾其防禦，無庸贅引刑
    事訴訟法第二百六十七條為審理範圍擴張。爰審酌被告犯罪
    動機、目的、施用之毒品種類、到案後雖坦承犯行，但施用
    毒品之紀錄不少、素行非佳等一切情狀，就施用第一級毒品
    犯行，量處有期徒刑八月，施用第二級毒品犯行，量處有期
    徒刑四月，並諭知易科罰金之折算標準。扣案如附表一所示
    之物，均應依毒品危害防制條例第十八條第一項前段規定，
    不問屬於犯人與否，沒收銷燬之；附表二所示之物，為包裝
    附表一所示毒品而供被告持有該毒品所用之物，附表三編號
    一所示之物，為供被告預備犯施用第一級毒品所用之物，附
    表三編號二之物，為供被告犯本案施用第一級毒品所用之物
    ，復均為被告所有，爰均依刑法第三十八條第一項第二款規
    定，沒收之。至於被告用以施用第二級毒品之玻璃球，非屬
    專供施用毒品之物，又並未扣案，未免執行困難，不予宣告
    沒收。另查被告前開犯罪時間均係於九十六年四月二十四日
    以前，且具合於減刑條件，應各依中華民國九十六罪犯減刑
    條例第二條第一項第三款規定，就施用第一級毒品犯行，減
    為有期徒刑四月，並依中華民國九十六罪犯減刑條例第九條
    規定，諭知易科罰金之折算標準；再就被告施用第二級毒品
    犯行，減為有期徒刑二月，並諭知易科罰金之折算標準。末
    對被告所犯本案二罪，依中華民國九十六罪犯減刑條例第十
    條第一項規定，定其應執行刑，與諭知易科罰金之折算標準
    ，以資儆懲。至於沒收不在減刑範圍以內，應照原諭知內容
    執行，附此敘明（司法院院字第二七八七號解釋(五)參照）。
據上論斷，應依刑事訴訟法第二百七十三條之一第一項、第二百
九十九條第一項前段，毒品危害防制條例第十條第一項、第二項
、第十八條第一項前段，刑法第十一條前段、第五十五條、第四
十一條第一項前段、第二項、第五十一條第五款、第三十八條第
一項第二款，中華民國九十六年罪犯減刑條例第二條第一項第三
款、第七條、第九條、第十條第一項，判決如主文。
本案經檢察官林禎瑩到庭執行職務。
中　　華　　民　　國　　96　　年　　7　　月　　31     日
　　　　　　　　　刑事第十庭      法  官  姚念慈
以上正本證明與原本無異。
如不服本判決，應於判決送達後十日內，檢具繕本向本院提出上
訴狀上訴於臺灣高等法院。
　　　　　　　　　　　　　　　  　書記官　劉芸珊
中　　華　　民　　國　　96　　年　　7　　月　　31     日
附表一：淨重零點一公克，含第一級毒品海洛因成分之物（偵查
        卷第三四頁參照）。
附表二：包裝附表一毒品之包裝袋一枚。
附表三：
  編號一：未使用之針筒一支。
  編號二：生理食鹽水一瓶。
附錄本案論罪科刑法條全文：
毒品危害防制條例第十條
施用第一級毒品者，處六月以上五年以下有期徒刑。
施用第二級毒品者，處三年以下有期徒刑。
